臺灣臺中地方法院民事裁定
111年度司字第46號
聲  請  人  林麗雀  
            張舒淳  
            張舒閔  
            張舒涵  
共同代理人  徐曉萍律師
追加聲請人  張正諺  
相  對  人  旭莘有限公司

法定代理人  盧進享  


代  理  人  張宏銘律師
上列當事人間聲請選派檢查人事件，本院裁定如下：
    主  文
張正諺應於本裁定送達後5日內追加為本件聲請人，逾期未追加
者，視為已一同聲請。
    理  由
一、按訴訟標的對於數人必須合一確定而應共同起訴，如其中一
    人或數人拒絕同為原告而無正當理由者，法院得依原告聲請
    ，以裁定命該未起訴之人於一定期間內追加為原告。逾期未
    追加者，視為已一同起訴，民事訴訟法第56條之1第1項定有
    明文。依非訟事件法第11條規定，前開規定於非訟事件關係
    人亦準用之。準此，非訟事件聲請人依上開規定聲請法院裁
    定命追加聲請人，被追加之人拒絕同為聲請人如有正當理由
    時，法院固不得命其追加，惟須追加結果與該拒絕之人本身
    之法律上利害關係相衝突，亦即將使該拒絕之人在私法上之
    地位，受不利益之影響者，始得謂其拒絕有正當理由（最高
    法院109年度台抗字第1215號裁定意旨參照）。次按繼承人
    有數人時，在分割遺產前，各繼承人對於遺產全部為公同共
    有；公同共有物之處分及其他之權利行使，除法律另有規定
    外，應得公同共有人全體之同意，民法第1151條、第828條
    第3項亦有明定。又各共有人對於第三人，得就共有物之全
    部，為本於所有權之請求。但回復共有物之請求，僅得為共
    有人全體之利益為之，為民法第821條所明定。該規定依同
    法第828條第2項規定於公同共有準用之，故公同共有人本於
    公同共有權利為共有人全體之利益對第三人為請求，應限於
    回復共有物時始得為之。準此，公同共有人中之一人或數人
    除經其他公同共有人全體之同意，或為公同共有人全體之利
    益對第三人為回復公同共有物之請求，得單獨或共同起訴外
    ，倘係基於公同共有法律關係為請求者，仍屬固有之必要共
    同訴訟，應由公同共有人全體起訴，當事人之適格始無欠缺
    （最高法院104年度台上字第1852號判決意旨參照）。
二、經查：
　㈠本件聲請人主張訴外人張永遠為繼續6個月以上，出資額占相
    對人公司資本額1％以上之股東，張永遠於民國109年4月14日
    死亡，由聲請人及張正諺共同繼承張永遠於相對人公司之股
    權，茲因相對人公司前向股東收取增資款項後未按預定計畫
    增資，該等款項之流向有所不明，相對人法定代理人復未召
    開股東會，逕自關閉工廠大門、資遣員工，足見相對人之營
    運狀況不明，而有選派檢查人檢查相對人公司業務帳目及財
    產情形之必要，爰依公司法第245條第1項規定，聲請選派檢
    查人，檢查相對人公司自107年起迄今之財務報表（含附註
    ）、營業報告書、歷次董事會議事錄、所有銀行帳戶明細及
    訴外人岠燁工業股份有限公司投資新臺幣（下同）1000萬元
    之金流、帳目。核聲請人上開聲請，係公同共有股份之股東
    為行使股東之共益權，屬權利行使，依前開說明，對全體繼
    承人即全體公同共有人有合一確定之必要，而應由全體公同
    共有人一同聲請，其當事人適格始無欠缺。
　㈡聲請人於111年8月11日具狀聲請追加張正諺為聲請人（見本
    院卷第10頁），經本院依非訟事件法第11條準用民事訴訟法
    第56條之1第2項規定，通知張正諺到庭表示意見。張正諺固
    拒絕為本件聲請人，並陳稱：我不同意作為追加聲請人，張
    永遠過世後，我有協助相對人公司的營運，所以對於相對人
    公司狀況都很了解，盧進享擔任相對人臨時管理人之後，就
    由盧進享負責相對人公司之營運，我就沒有參與，又相對人
    公司確實有持續虧損，但相對人公司財務狀況並沒有不明，
    相對人公司並無阻止或規避股東了解營運狀況等語（見本院
    卷第112頁），然依前開說明，被追加之人拒絕追加有無正
    當理由，應以追加結果是否對被追加之人在私法上之地位有
    不利益之影響為斷。基此，衡諸聲請人提起本件聲請，係為
    維護股東權益、確保相對人公司健全發展，如張正諺拒絕為
    本件聲請人，將妨礙聲請人正常權利之行使；又張正諺自承
    現已未參與相對人公司之經營，則聲請人聲請檢查相對人公
    司業務帳目及財產情形，顯未對張正諺在私法上之地位有不
    利益之影響，是本件追加結果與張正諺本身之法律上利害關
    係即無相衝突之情事，自難認張正諺拒絕追加為聲請人係有
    正當理由，揆諸前開說明，聲請人依非訟事件法第11條準用
    民事訴訟法第56條之1第1項規定，聲請裁定命公同共有人即
    張正諺追加為聲請人，即有理由，應予准許。
三、據上論結，本件聲請為有理由，依非訟事件法第11條、民事
    訴訟法第56條之1第1項，裁定如主文。
中　　華　　民　　國　　111 　年　　10　　月　　19　　日
                  民事第二庭  法  官  鄭百易
正本係照原本作成。
如不服本裁定應於送達後10日內向本院提出抗告狀，並繳納抗告
費新臺幣1,000元。
中　　華　　民　　國　　111 　年　　10　　月　　19　　日
                                    書記官 唐振鐙